【裁判字號】    92,簡上,32
【裁判日期】    920627
【裁判案由】    傷害
【裁判全文】
臺灣士林地方法院刑事判決                          九十二年度簡上字第三二號
    上  訴  人
    即  被  告  丁○○
                丙○○
    共      同
    選任辯護人  林清源律師
右上訴人因傷害案件，不服本院九十一年度士簡字第五二二號中華民國九十一年十二
月五日第一審判決（聲請簡易處刑案號：台灣士林地方法院檢察署九十一年度偵字第
八五七四號），提起上訴，本院管轄之第二審合議庭判決如左：
    主  文
上訴駁回。
    事  實
一、緣丁○○於民國九十一年七月十四日上午十時許，在其台北縣淡水鎮○○路十一
    之五號所經營之店面，排除店門外遮陽棚之積水時，適甲○○騎乘機車行經上址
    時，遭丁○○淋濕，甲○○竟心生不滿，而於同日上午十時十分許，在上址與丁○○理論，二人一言不合，丁○○竟基於傷害犯意，以徒手方式毆打甲○○，致
    甲○○受有左眼眉挫瘀腫、左上眼皮裂傷、左臉部裂傷、右前胸、左前胸多處擦
    傷、挫傷、背部多處擦挫傷、左肩挫裂傷、右手肘擦瘀腫等傷害，丁○○則受有
    前額紅腫、臉部撕裂傷及左手肘擦傷等傷害。丙○○見其父丁○○遭甲○○毆傷
    ，隨即於同日上午，至台北縣淡水鎮○○路十一號之一甲○○之住處理論，而與
    甲○○發生爭執，丙○○竟基於傷害犯意，徒手方式勒住甲○○之脖子壓在其大
    腿上，致甲○○受有下巴挫裂傷之傷害。
二、案經甲○○訴由台北縣警察局淡水分局報請臺灣士林地方法院檢察署檢察官偵查
    聲請以簡易判決處刑。
    理  由
一、訊據上訴人即被告丁○○、丙○○矢口否認有何傷害犯行，被告丁○○辯稱伊是
    被打，沒有打甲○○，只是因為眼睛看不到，就亂推來推去，係正當防衛云云。
    被告丙○○辯稱：伊和甲○○只有互相拉扯衣服，旋即被鄰居架開云云。然查：
    右揭犯罪事實，業據告訴人甲○○於偵查及本院審理時指訴綦詳，核與在場證人
    乙○○於本院調查時證稱：「（問：九十一年七月十四日上午甲○○與別人發生
    衝突時，你看到否﹖）有，‧‧‧我那時看到甲○○與丁○○在動手，‧‧‧我
    到甲○○家待了差不多二分鐘，我看到丙○○勒著甲○○的脖子‧‧‧」、「（
    問：你看到丙○○去找甲○○時，丙○○是如何勒住甲○○的脖子﹖）丙○○去
    勒住甲○○的脖子，打算要把甲○○押到外面去」、證人林尚慶證稱：「‧‧‧
    互毆的過程就是兩個人（即丁○○與甲○○）一直打一直打，我看情形不對，就
    去拉他們兩個人，我看到丁○○有傷，甲○○有沒有傷，我不知道，我只看到有
    血」等語（見本院九十二年四月二十四日訊問筆錄）相符，且參以被告丁○○於
    本院調查時亦供稱：伊係因遭毆打而揮手等語，而告訴人甲○○當日確受有左眼
    眉挫瘀腫、左上眼皮裂傷、左臉部裂傷、右前胸、左前胸多處擦傷、挫傷、背部
    多處擦挫傷、左肩挫裂傷、右手肘擦瘀腫等傷害，有診斷證明書在卷可稽，被告
    丙○○辯稱伊未毆打告訴人云云，尚非可採。另被告丁○○雖辯稱其係正當防衛
    云云。然按最高法院八十四年度台非字第二○八號刑事判決要旨謂：「傷害之一
    般社會經驗法則互毆係屬多數動作構成單純一罪而互為攻擊之傷害行為，縱令一
    方先行出手，而還擊一方在客觀上苟非單純僅對於現在不法之侵害為必要排除之
    反擊行為，因其本即有傷害之犯意存在，則對其互為攻擊之還手反擊行為，自無
    主張防衛權之餘地」。查本件果若如被告丁○○所言係甲○○先出手打被告丁○○，然被告丁○○確有出手還擊，且甲○○與被告丁○○二人扭打倒在地上，打
    成一團，二人抱在一起打起來等情，業據證人乙○○、林尚慶於本院調查時陳述
    甚明（見本院九十二年四月二十四日訊問筆錄），顯見被告丁○○還擊行為，並
    非只在防衛，其尚有主動攻擊之事實，依前揭最高法院判決意旨所示，自難認為
    被告丁○○所為符合正當防衛之要件。又被告丁○○提出自己亦受傷之照片與診
    斷證明書在卷，至多只是證明其與告訴人互毆導致雙方均有受傷情形，並不足以
    推論被告丁○○所為係屬正當防衛。另告訴人甲○○當日因遭丙○○勒住脖子壓
    在其大腿上，致甲○○受有下巴挫裂傷之傷害等情，亦有公祥醫院診斷證明書在
    卷可稽，觀之告訴人之受傷照片，可見告訴人之下巴處確有傷勢、頸部有勒痕，
    且證人乙○○、林尚慶證稱丁○○與甲○○毆打過程，丁○○並沒有勒住甲○○
    脖子這個動作，可見此勒痕應是丙○○所造成無訛，是被告丙○○所辯，無非事
    後卸責之詞，不足採信。綜上所述，本件事證已明，被告犯行堪以認定，應予依
    法論科。
二、核被告丁○○、丙○○所為，係犯刑法第二百七十七條第一項之普通傷害罪。原
    審認被告所犯罪證明確，援引刑事訴訟法第四百四十九條第一項前段、第三項、
    第四百五十四條第二項、刑法第二百七十七條第一項、第四十一條第一項前段、
    第四十二條第二項、罰金罰鍰提高標準條例第一條前段、第二條，判處被告丁○○拘役三十日，如易科罰金以三百元折算一日；被告丙○○處罰金五千元，如易
    服勞役，以三百元折算一日，認事用法並無不當。上訴意旨被告丁○○辯稱係正
    當防衛，被告丙○○否認毆打甲○○云云，並無可採，應予駁回。
三、臺灣士林地方法院檢察署九十二年度偵字第二八三三號併案意旨略以：被告丁○○於九十一年七月十四日上午十時許在台北縣淡水鎮○○路十一號之五其經營之
    店面前，與告訴人甲○○發生爭執時，公然辱罵告訴人「幹你娘」等話語，嗣後
    被告丙○○於當日上午前往台北縣淡水鎮○○路十號之一甲○○住處找甲○○理
    論時，復出言：「你們家今天晚上完蛋，你們死定了，不管找黑道、白道我都不
    放過你」、「你死定了，晚上我會找黑道來跟你算帳」等話語恐嚇甲○○，致生
    危害於安全。經查，併辦意旨所述部分，顯係被告丁○○、丙○○臨時起意，且
    行為互殊，尚難認與本件傷害罪有何想像競合犯之裁判上一罪關係。被告併案部
    分犯行既與前揭論罪科刑部分無裁判上一罪之關係，又未經起訴，本院自不得併
    予審究，應退回該署檢察官另為妥適之處理，附予說明。
據上論斷，應依刑事訴訟法第四百五十五條之一第一項、第三項、第三百六十八條，
判決如主文。
本案經檢察官劉異海到庭執行職務。
中      華      民      國    九十二    年      六      月    二十七    日
                                      臺灣士林地方法院刑事第四庭
                                          審判長法  官  謝  靜  恒
                                                法  官  黃  潔  茹
                                                法  官  王  俊  雄
右正本證明與原本無異。
本件不得上訴。
                                                書記官  楊  錫  芬
中      華      民      國    九十二    年      七      月      三      日


司法院資訊處製作；財團法人民間司法改革基金會備份。
